【裁判字號】    96,易,2192
【裁判日期】    970222
【裁判案由】    毒品危害防制條例
【裁判全文】
臺灣士林地方法院刑事判決              96年度易字第2192號
公  訴  人  臺灣士林地方法院檢察署檢察官
被      告  甲○○
                    （另案於臺灣宜蘭監獄執行中）
上列被告因毒品危害防制條例案件，經檢察官聲請簡易判決處刑
（96年度毒偵字第2020號），本院士林簡易庭認不宜以簡易判決
處刑（96年度士簡字第1307號），移由本院刑事庭改依通常程序
審理，被告於準備程序就被訴事實為有罪之陳述，本院裁定依簡
式審判程序審理，並判決如下：
    主  文
甲○○施用第二級毒品，累犯，處有期徒刑捌月。
    事  實
一、甲○○於民國84年間因違反麻醉藥品管理條例案件，經本院
    以84年度訴字第1286號判處應執行有期徒刑6 年確定；又於
    85年間因違反藥事法案件，經本院以85年度訴字1076號判處
    有期徒刑4 月確定；再因違反麻醉藥品管理條例案件，經本
    院以86年度訴字677 號判處有期徒刑10月確定，後2 案經本
    院以88年度聲字第1097號裁定應執行刑為有期徒刑1 年，並
    接續前判處有期徒刑6 年乙案而執行，指揮書執畢日期為92
    年10月24日，嗣甲○○於89年9 月1 日假釋出監，因假釋中
    再犯施用毒品案件，而撤銷上開假釋，入監執行上開殘刑2
    年10月23日，於93年9 月2 日縮刑期滿執行完畢。另甲○○
    於89年間，因施用第一級毒品案件，經本院以89年度毒聲字
    第1319號裁定送觀察、勒戒後，認有繼續施用毒品傾向，經
    本院以90年度毒聲字第707 號裁定令入戒治處所施以強制戒
    治，嗣其戒治成效經評定為合格，再經本院以90年度毒聲字
    第1390號裁定停止戒治，所餘戒治期間付保護管束，於91年
    5 月11日保護管束期滿未經撤銷，視為強制戒治處分執行完
    畢，並由臺灣士林地方法院檢察署檢察官以91年度戒毒偵字
    第68號為不起訴處分確定。又於94年間，因施用第一級毒品
    及第二級毒品案件，經本院以95年度訴字第543 號分別判處
    有期徒刑10月、4 月，應執行有期徒刑1 年，嗣經提起上訴
    ，由臺灣高等法院以95年度上訴字第3270號駁回上訴確定。
    復於95年間，因施用第一級毒品及第二級毒品案件，經本院
    以95年度訴字第969 號分別判處有期徒刑1 年、6 月，應執
    行有期徒刑1 年4 月，嗣經提起上訴，由臺灣高等法院以95
    年度上訴字第4345號駁回上訴確定。詎甲○○猶不知悛悔，
    於前案強制戒治執行完畢釋放後5 年內，基於施用第二級毒
    品安非他命之犯意，於96年6 月9 日，在臺北市北投區○○
    ○路友人住處內，以將第二級毒品安非他命置於玻璃球內燒
    烤吸食煙霧之方式，施用第二級毒品安非他命1 次。嗣於96
    年6 月13日上午9 時40分許，甲○○因另案遭通緝，為警在
    臺北縣八里鄉○○路○ 段225 號處查獲，並經警採集其尿液
    送驗後，呈安非他命類陽性反應，始悉上情。
二、案經臺北縣政府警察局蘆洲分局報告臺灣士林地方法院檢察
    署檢察官偵查後聲請簡易判決處刑。
    理  由
一、本件被告所犯非死刑、無期徒刑或最輕本刑有期徒刑3 年以
    上之罪，亦非高等法院管轄第一審案件，且於準備程序進行
    中，被告先就被訴事實為有罪之陳述，經告知被告簡式審判
    程序之旨，並聽取檢察官、被告之意見後，本院裁定進行簡
    式審判程序，是本件之證據調查，依刑事訴訟法第273 條之
    2 規定，不受同法第159 條第1 項、第161 條之2 、第161
    條之3 、第163 條之1 及第164 條至第170 條規定之限制，
    合先敘明。
二、上揭犯罪事實，業據被告甲○○於偵查及本院審理時均坦承
    不諱（見96年度毒偵字第2020號卷第35頁、本院卷第38頁、
    第40頁至第42頁），而被告於96年6 月13日經警查獲時所採
    集尿液，經送臺灣檢驗科技股份有限公司以氣相層析質譜儀
    分析法鑑驗結果，呈安非他命類陽性反應，此有該公司96年
    6 月27日濫用藥物尿液檢驗報告1 紙附卷可稽（見上開偵查
    卷第28頁），是被告自白施用第二級毒品安非他命，應認與
    事實相符，而可採信，本件事證明確，被告施用第二級毒品
    安非他命犯行，洵堪認定。
三、按92年7 月9 日新修正之毒品危害防制條例刪除2 犯及3 犯
    之規定，一改修法前繁雜之處遇程式，僅將施用毒品者簡化
    區分為初犯、再犯，並認施用毒品者係屬病患性犯人，以觀
    察、勒戒戒除其身癮，並以強制戒治去除其心癮。經觀察、
    勒戒或強制戒治執行完畢釋放後，若係5 年後再犯該條例第
    10條施用毒品罪者，與同條例第20條第1 項、第2 項關於「
    初犯」之處理方式相同，檢察官應先聲請法院裁定令被告入
    勒戒處所觀察、勒戒，並視有無繼續施用毒品傾向，決定應
    予釋放、為不起訴之處分，或應聲請法院裁定令入勒戒處所
    強制戒治；若係5 年內「再犯」同條例第10條施用毒品罪者
    ，依同條例第23條第2 項規定，檢察官則應依法追訴。觀諸
    該條例第20條第3 項之修正理由：「觀察、勒戒或強制戒治
    5 年後再犯者，顯見前所實施之觀察、勒戒或強制戒治已足
    以遮斷其施用毒品之癮，為期自新及協助其戒除毒癮，對此
    5 年後再犯者，爰明定仍適用初犯之規定，先經觀察、勒戒
    、強制戒治之程式。」及同條例第23條第2 項之修正理由：
    「為配合簡化施用毒品犯之刑事處遇程式，並鑑於經觀察、
    勒戒或強制戒治執行完畢釋放後5 年內再犯者，其再犯率甚
    高，原據以實施之觀察、勒戒及強制戒治既已無法收其實效
    ，自應施以刑事處遇。」，顯然如施用毒品者係前經觀察、
    勒戒或強制戒治等治療程式執行完畢5 年後，始再施用毒品
    之「初犯」，因前所執行之觀察、勒戒或強制戒治已足收戒
    除毒癮之效，自應重新執行觀察、勒戒或強制戒治等治療程
    序，並於治療程式執行完畢後，由檢察官為不起訴處分，毋
    庸對之追訴處罰；反之，在「再犯」之情形，因其先前所為
    治療程式顯未能收戒斷毒癮之效，且考量施用毒品者之再犯
    率偏高，乃簡化其刑事處遇程式，而逕予追訴處罰，不再施
    以治療程式。參酌上開立法理由，修正毒品危害防制條例就
    施用毒品者，祇於「初犯」及「5 年後再犯」2 種情形，有
    其追訴條件之限制，即須於初犯經觀察、勒戒或強制戒治釋
    放後，5 年內均無施用毒品之行為，始能認其前所實施之觀
    察、勒戒或強制戒治已足遮斷毒癮，而得於5 年後再犯時，
    再予適用初犯之規定，重行觀察、勒戒等程式。倘5 年內已
    經再犯，被依法追訴處罰，縱其第3 次（或第3 次以上）施
    用毒品之時間在初犯釋放5 年以後，即與「5 年後再犯」之
    情形有別，且因已於「5 年內再犯」，顯見其再犯率甚高，
    原實施觀察、勒戒或強制戒治，已無法收其實效，而無5 年
    戒斷期之存在，自無再經觀察、勒戒及強制戒治之必要，即
    應依該條例第10條處罰，始符新法修正之本旨，最高法院95
    年度第7 次刑事庭決議、最高法院95年度臺非字第59號、第
    65號判決意旨可資參照。經查：被告甲○○前於89年間，因
    施用第一級毒品案件，經本院以89年度毒聲字第1319號裁定
    送觀察、勒戒後，認有繼續施用毒品傾向，經本院以90年度
    毒聲字第707 號裁定令入戒治處所施以強制戒治，嗣其戒治
    成效經評定為合格，再經本院以90年度毒聲字第1390號裁定
    停止戒治，所餘戒治期間付保護管束，於91年5 月11日保護
    管束期滿未經撤銷，視為強制戒治處分執行完畢，並由臺灣
    士林地方法院檢察署檢察官以91年度戒毒偵字第68號為不起
    訴處分確定。又於94年間，因施用第一級毒品及第二級毒品
    案件，經本院以95年度訴字第543 號分別判處有期徒刑10月
    、4 月，應執行有期徒刑1 年，嗣經提起上訴，由臺灣高等
    法院以95年度上訴字第3270號駁回上訴確定。復於95年間，
    因施用第一級毒品及第二級毒品案件，經本院以95年度訴字
    第969 號分別判處有期徒刑1 年、6 月，應執行有期徒刑1
    年4 月，嗣經提起上訴，由臺灣高等法院以95年度上訴字第
    4345號駁回上訴確定等情，有臺灣士林地方法院檢察署91年
    度戒毒偵字第68號不起訴處分書、本院95年度訴字第969 號
    刑事判決（見上開偵查卷第38頁至第41頁）及臺灣高等法院
    被告前案紀錄表在卷可憑（見本院卷第5 頁至第21頁），是
    被告甲○○於91年5 月11日強制戒治執行完畢後5 年內，既
    又於94年間、95年間再施用毒品，且均經判處罪刑確定，即
    係「5 年內再犯」，甚為明確。衡諸首揭說明，本案被告犯
    行既非初犯，亦非毒品危害防制條例第20條第3 項所指「5
    年後再犯」之情形，即應依法訴追審理。從而，本案事證明
    確，被告施用第二級毒品犯行洵堪認定，應依法論科。
四、查安非他命為毒品危害防制條例所稱之第二級毒品，觀諸該
    條例第2 條第2 項第2 款規定甚明。核被告所為，係犯毒品
    危害防制條例第10條第2 項之施用第二級毒品罪。其施用第
    二級毒品前持有第二級毒品之低度行為，為施用第二級毒品
    之高度行為所吸收，不另論罪。而被告有事實欄所載之犯罪
    科刑執行紀錄，有臺灣高等法院被告前案紀錄表在卷可稽（
    見本院卷第5 頁至第21頁），其於有期徒刑執行完畢後5 年
    內，故意再犯本案有期徒刑之罪，係屬累犯，應依刑法第47
    條第1 項之規定論以累犯，並加重其刑。爰審酌被告素行非
    佳，前因施用毒品案件，經法院裁定送觀察、勒戒、強制戒
    治及科刑後，竟仍無法戒除毒癮，復又再施用毒品，惟念其
    施用毒品乃戕害個人身心健康，尚未危及他人，其犯罪之動
    機、目的、手段、施用時間、施用次數及其智識程度、犯後
    坦認犯行，態度尚稱良好等一切情狀，量處如主文所示之刑
    ，以示懲儆。
據上論斷，應依刑事訴訟法第452 條、第273 條之1 第1 項、第
299 條第1 項前段，毒品危害防制條例第10條第2 項，刑法第11
條前段、第47條第1 項，判決如主文。
本案經檢察官吳維雅到庭執行職務。
中    華    民    國    97    年    2     月    22    日
                  刑事第四庭法  官  高雅敏
以上正本證明與原本無異。
如不服本判決，應於收受送達後10日內向本院提出上訴書狀，其
未敘述上訴之理由者並得於提起上訴後20日內向本院補提理由書
。
                            書記官  田瑾俐
中    華    民    國    97    年    2     月    22    日
附錄本案論罪科刑法條
毒品危害防制條例第10條第2項
施用第二級毒品者，處 3 年以下有期徒刑。


司法院資訊處製作；財團法人民間司法改革基金會備份。
